【裁判字號】    99,訴,1388
【裁判日期】    991029
【裁判案由】    違反毒品危害防制條例
【裁判全文】
臺灣臺南地方法院刑事判決              99年度訴字第1388號
公  訴  人  臺灣臺南地方法院檢察署檢察官
被      告  乙○○
上列被告因違反毒品危害防制條例案件，經檢察官提起公訴（九
十九年度營毒偵字第一六九號），被告於準備程序中就被訴事實
為有罪之陳述，經本院合議庭裁定由受命法官改依簡式程序審理
，判決如下：
    主  文
乙○○施用第一級毒品，累犯，處有期徒刑捌月；又施用第二級
毒品，累犯，處有期徒刑月，扣案之第二級毒品甲基安非他命
壹包（驗餘淨重零點壹玖玖公克）沒收銷燬之，上開毒品外包裝
袋壹個沒收。應執行有期徒刑拾月，扣案之第二級毒品甲基安非
他命壹包（驗餘淨重零點壹玖玖公克）沒收銷燬之，上開毒品外
包裝袋壹個沒收。
    事  實
一、乙○○前於民國九十年間因施用毒品案件，經本院以九十年
    度毒聲字第七一八號裁定送觀察勒戒後，認無繼續施用毒品
    傾向，於九十年四月二十九日執行完畢釋放；又於九十二年
    間因施用毒品案件，經本院以九十二年度毒聲字第六九一號
    裁定送觀察勒戒後，認無繼續施用毒品傾向，於九十二年八
    月十二日執行完畢釋放。另因竊盜案件，經本院以九十七年
    度簡字第二六五五號判決判處有期徒刑四月確定，於九十八
    年四月一日執行完畢。詎仍不知悔改，於九十九年三月二十
    三日晚間八時四十分許往前回溯九十六小時內某時許，在不
    詳地點，施用第一級毒品海洛因一次；復基於施用第二級毒
    品甲基安非他命之犯意，於九十九年三月二十三日晚間八時
    四十分採尿前回溯一百二十小時內某時，在不詳地點，施用
    第二級毒品甲基安非他命一次。嗣於九十九年三月二十三日
    下午四時五十五分許，乙○○騎乘車牌號碼121—QBS號輕型
    機車，行經臺南縣將軍鄉長沙村南十八線二點一公里處，不
    慎撞及魏海川停放在路旁之車牌號碼Y9—0960號自用小客車
    ，造成乙○○本人受有顱內出血等傷害，經送醫急救後，醫
    護人員陳瑋蘋發現乙○○上衣胸前口袋內藏放有甲基安非他
    命一包（檢驗前淨重０點二０九公克、驗餘淨重０點一九九
    公克），另經護士蔡秀琴採取乙○○之尿液，由警送驗後，
    發現檢驗結果呈嗎啡陽性、可待因陽性及甲基安非他命陰性
    反應（惟甲基安非他命檢出濃度為2078ng/ml、安非他命73n
    g/ml，已超過該檢驗單位確認檢驗最低可定量濃度30ng/ml
    ），而知上情。
二、案經臺南縣警察局學甲分局報告臺灣臺南地方法院檢察署檢
    察官偵查起訴。
    理  由
一、本件係經被告乙○○於準備程序當庭表示認罪，而經本院裁
    定以簡式審判程序加以審理，則依據刑事訴訟法第二百七十
    三條之二、同法第一百五十九條第二項之規定，不適用傳聞
    法則有關限制證據能力之相關規定，合先敘明。
二、認定被告犯罪事實之理由及證據：
  (一)上揭犯罪事實，業據被告乙○○於偵查中、本院審理時均坦
    承不諱，復據證人陳瑋蘋即發現被告口袋內有甲基安非他命
    之佳里醫院放射師、蔡秀琴即辦理採尿事宜之佳里醫院護士
    分別於警詢證述明確，參以被告於九十九年三月二十三日晚
    間八時四十分許由護士蔡秀琴採取被告尿液交警送驗後，安
    非他命類經初步篩檢呈陽性反應，鴉片類經初步及確認檢驗
    均呈陽性反應等情，有臺南縣警察局學甲分局採集尿液姓名
    對照表、長榮大學確認報告（檢體編號為99C028號）各一份
    在卷可佐，且在被告身上扣得之白色晶體一包，經鑑定結果
    確實為甲基安非他命，檢驗前淨重０點二０九公克、驗餘淨
    重０點一九九公克等情，亦有高雄市立凱旋醫院濫用藥物成
    品檢驗鑑定書一份及甲基安非他命一包扣案可資佐證，上揭
    證據均堪以補強被告之自白核與事實相符，應堪採信。
  (二)至被告於九十九年三月二十三日晚間八時四十分許所採集之
    尿液送驗結果，固呈甲基安非他命陰性反應，然按「初步檢
    驗應採用免疫學分析方法，檢驗結果尿液檢體中濫用藥物或
    其代謝物之濃度在下列閾值以上者，應判定為陽性：一、安
    非他命類藥物：500ng/mL。」、「初步檢驗結果在閾值以上
    或有疑義之尿液檢體，應再以氣相層析質譜分析方法進行確
    認檢驗，若無適當氣相層析質譜分析方法者，得採用適當之
    液相層析質譜分析方法進行確認檢驗。確認檢驗結果在下列
    閾值以上者，應判定為陽性：一、安非他命類藥物：(一)安非
    他命：500ng/mL。(二)甲基安非他命：甲基安非他命500ng/mL
    ，且其代謝物安非他命之濃度在100ng/mL以上。」、「司法
    案件之濫用藥物尿液，必要時得採用最低可定量濃度為閾值
    ，不受第十五條、第十八條規定限制。」，濫用藥物尿液檢
    驗作業準則第十五條、第十八條、第二十條分別定有明文；
    又按「尿液中甲基安非他命、安非他命檢驗濃度超過最低可
    定量濃度值，可確認該尿液含有甲基安非他命及其代謝物安
    非他命成分，可知被告曾使用甲基安非他命或可代謝成甲基
    安非他命之藥物。至確認報告判定該尿液為陰性，係依據行
    政院衛生署公布之『濫用藥物尿液檢驗作業準則』第十八條
    確認檢驗之閾值規定。惟該準則第二十條規定，司法案件之
    濫用藥物尿液，必要時得採最低可定量濃度為閾值，不受第
    十五條、第十八條規定限制」等情，此有行政院衛生署管制
    藥品管理局九十三年七月二十日管檢字第0930006616號函述
    明綦詳。而被告該次採尿送驗結果，甲基安非他命濃度為20
    78ng/ml、安非他命濃度為73ng/ml，已超過檢驗機構長榮大
    學最低可定量濃度30ng/ml甚多，且在被告身上扣得之白色
    晶體一包，經鑑定結果確實為甲基安非他命，亦如前述，堪
    以佐證被告於採尿前某時，確實有施用扣案之甲基安非他命
    ，其尿液始呈現施用完甲基安非他命代謝物成分反應，而其
    尿液檢驗結果未達上開準則所規定之確認檢驗閾值，乃係因
    施用甲基安非他命後業經人體長時間代謝，並非被告未施用
    甲基安非他命所致。綜上所述，被告施用第一級毒品海洛因
    及第二級毒品甲基安非他命犯行，事證已明，洵堪認定。
  (三)再毒品危害防制條例第二十條就施用毒品者，祇於「初犯」
    及「五年後再犯」二種情形，有其追訴條件之限制，即須於
    初犯經觀察、勒戒或強制戒治釋放後，五年內均無施用毒品
    之行為，始能認其前所實施之觀察、勒戒或強制戒治已足遮
    斷毒癮，而得於五年後再犯時，再予適用初犯之規定，重行
    觀察、勒戒等程序。倘五年內已經再犯，被依法追訴處罰，
    縱其第三次（或第三次以上）施用毒品之時間在初犯釋放五
    年以後，即與「五年後再犯」之情形有別，且因已於「五年
    內再犯」，顯見其再犯率甚高，原實施觀察、勒戒或強制戒
    治，已無法收其實效，而無五年戒斷期之存在，自無再經觀
    察、勒戒及強制戒治之必要，應得逕行追訴處罰（最高法院
    九十七年度第五次刑事庭會議決議參照）。本件被告前因施
    用毒品案件，經本院以九十年度毒聲字第七一八號裁定送觀
    察勒戒後，認無繼續施用毒品傾向，於九十年四月二十九日
    執行完畢釋放；又於九十二年間因施用毒品案件，經本院以
    九十二年度毒聲字第六九一號裁定送觀察勒戒後，認無繼續
    施用毒品傾向，於九十二年八月十二日執行完畢釋放乙情，
    有臺灣高等法院被告前案紀錄表一份附卷可稽。是被告既曾
    於「五年內再犯」，揆諸上開說明，本件被告施用海洛因、
    甲基安非他命之犯行，雖係於其前受觀察勒戒執行完畢釋放
    五年後再犯，仍得依毒品危害防制條例第二十三條第二項之
    規定，予以追訴處罰。從而，本件事證明確，被告施用第一
    級毒品海洛因、第二級毒品甲基安非他命之犯行，均洵堪認
    定，應依法論科。
三、查海洛因、甲基安非他命分別為毒品危害防制條例所定之第
    一級、第二級毒品。故核被告所為，係犯毒品危害防制條例
    第十條第一項之施用第一級毒品罪及同條例第十條第二項之
    施用第二級毒品罪；其施用前持有海洛因、甲基安非他命之
    低度行為，為施用之高度行為所吸收，均不另論罪。其所犯
    上開二罪，犯意各別，觸犯構成要件不同之罪名，且行為有
    異，應予分論併罰。再被告前因竊盜案件，經本院判處如犯
    罪事實所載之罪刑確定，並於九十八年四月一日執行完畢，
    有上開紀錄表在卷可佐，其受徒刑之執行完畢，五年以內故
    意再犯本件有期徒刑以上之罪，均為累犯，應依刑法第四十
    七條第一項規定分別加重其刑。爰審酌被告國中畢業之智識
    程度，前因施用毒品案件，經觀察、勒戒執行完畢，猶再施
    用毒品，顯見尚無戒除之決心，施用毒品除戕害自身健康外
    ，對社會秩序亦有潛在危害，惟念其犯後坦認犯行，並因車
    禍導致腦部受傷，現無法工作等一切情狀，分別量處如主文
    所示之刑，並定應執行刑，以資儆懲。
四、扣案甲基安非他命一小包（檢驗前淨重０點二０九公克、驗
    餘淨重０點一九九公克），應依毒品危害防制條例第十八條
    第一項前段規定沒收銷燬之；又上開毒品外包裝袋一個，係
    被告所有，用於包裹第二級毒品，防其裸露、逸出、潮濕，
    便於持有藉以施用甲基安非他命所用，為被告施用第二級毒
    品所用之物，應依刑法第三十八條第一項第二款規定，宣告
    沒收。
據上論斷，應依刑事訴訟法第二百七十三條之一第一項、第二百
九十九條第一項前段，毒品危害防制條例第十條第一項、第二項
、第十八條第一項前段，刑法第十一條、第四十七條第一項、第
五十一條第五款、第三十八條第一項第二款，判決如主文。
本案經檢察官甲○○到庭執行職務。
中    華    民    國    99    年    10    月    29    日
                  刑事第十二庭  法  官  黃琴媛
以上正本證明與原本無異。
如不服本判決應於收受本判後10日內向本院提出上訴書狀，並應
敘述具體理由。其未敘述上訴理由者，應於上訴期間屆滿後20日
內向本院補提理由書狀（均須按他造當事人之人數附繕本）「切
勿逕送上級法院」。
                                書記官  曾國華
中    華    民    國    99    年    10    月    29    日
附錄本判決論罪法條
毒品危害防制條例第10條
施用第一級毒品者，處6月以上5年以下有期徒刑。
施用第二級毒品，處3年以下有期徒刑。

司法院資訊處製作；財團法人民間司法改革基金會備份。
